臺灣臺中地方法院民事判決　96年度重訴字第343號
原　　　告　己○○
　　　　　　戊○○
上列二人共同
訴訟代理人　林文成律師
複　代理人　何孟育律師
　　　　　　庚○○　住台中市○.
被　　　告　丙○○　　住屏東縣.
　　　　　　　　　　　居屏東縣.
　　　　　　　　　　　（現於台灣台中看守所）
被　　　告　丁○○　　住高雄縣.
　　　　　　　　　　　（現另案於台灣台中監獄執行中）
被　　　告　甲○○　　住高雄縣.
　　　　　　　　　　　（現另案於台灣台中監獄執行中）
被　　　告　乙○○○　住高雄市.
　　　　　　　　　　　居高雄市.
　　　　　　　　　　　（現另案於台灣台中監獄執行中）
本件被告因95年度重訴字第3557號擄人勒贖等案件，經原告提起
損害賠償之附帶民事訴訟，經刑事庭裁定移送前來（96年度附民
字第173號），本院於民國96年9月11日言詞辯論終結，判決如下
：
    主    文
被告應連帶給付原告己○○新台幣壹佰伍拾萬元，及被告丙○○
、丁○○、乙○○○自民國九十六年四月五日起；被告甲○○自
民國九十六年四月十日起，均至清償日止，按年息百分之五計算
之利息。
被告應連帶給付原告戊○○新台幣肆佰柒拾貳萬元，及被告丙○○、丁○○、乙○○○自民國九十六年四月五日起；被告甲○○
自民國九十六年四月十日起，均至清償日止，按年息百分之五計
算之利息。
本判決第一項於原告己○○以新台幣伍拾萬元為被告供擔保後得
為假執行；但於被告以新台幣壹佰伍拾萬元為原告己○○預供擔
保後，得免為假執行。
本判決第二項於原告戊○○以新台幣壹佰伍拾柒萬肆仟元為被告
供擔保後得為假執行；但於被告以新台幣肆佰柒拾貳萬元為原告
戊○○預供擔保後，得免為假執行。
訴訟費用由被告連帶負擔。
    事實及理由
一、原告主張：被告丙○○因對於原告戊○○之身家環境，知之
    甚詳，遂選定原告戊○○之父、母作為擄人勒贖的目標，邀
    集被告丁○○、乙○○○及甲○○共同基於擄人勒贖之犯意
    ，先由被告丙○○帶同被告丁○○、乙○○○前往原告戊○○之父、母親住所附近勘查地形，並完成計畫之分工，約定
    由被告丁○○、乙○○○及甲○○等人擔任擄人及看守人質
    之責，而被告丙○○則負責至大陸地區撥打勒贖電話及提領
    現金等工作，並言明得款後被告丁○○、乙○○○及甲○○
    等人可分得贓款七成，至於負責撥打勒贖電話及提領現金之
    被告丙○○則得贓款三成。分工完畢後，被告丙○○即於民
    國95年9月9日先行前往大陸地區等候。而被告丁○○、乙○○○及甲○○則於95年9月24日凌晨4時許，由被告丁○○駕
    駛其不知情之友人林俊佳所有之車牌牌號碼6611－MH號白色
    自用小客車，搭載被告乙○○○及甲○○，並共同攜帶美國
    SMITH＆WESSON廠製SW380型口徑0.38吋制式半自動手槍1 支
    及電擊棒1把。三人即共乘該車前至台中市西屯區龍洋巷3之
    3號門口附近守候，見到原告戊○○之父親即原告己○○自
    上揭屋內走出後，被告乙○○○即持前揭手槍，而被告甲○○持電擊棒下車，強行將原告己○○押解上車，並由被告乙○○○以預藏之膠帶綑綁封住原告己○○之眼睛及嘴巴，被
    告丁○○則駕駛車牌號碼6611－MH自用小客車先回到前揭停
    車場，改駕駛被告丁○○事先租來停放在該地之車牌號碼不
    詳的黑色自用小客車，同時將原告己○○推入車後行李箱藏
    放。隨即驅車沿國道三號高速公路南下高雄，並將原告己○○藏放並拘禁在高雄縣山區之某不詳地點之鐵皮屋內，其後
    被告丁○○、乙○○○及甲○○則又改換人質之拘禁地點，
    而將原告己○○載移至高雄市三民區○○○路85巷1號4樓被
    告乙○○○之租屋處拘禁。當被告丁○○、乙○○○及甲○○擄走原告己○○後，即以電話通知隱身在大陸之被告丙○○，被告丙○○遂以大陸地區之電話向原告己○○家人勒贖
    ，一開始向其家人勒贖新台幣3億元，然其後經雙方討價還
    價後，被告丙○○同意以新台幣300萬元之贖款成交。被告
    丙○○遂指示原告戊○○之弟即訴外人賴俊仁，於95年9 月
    28日攜帶3百萬元之贖金，在台中縣沙鹿火車站，搭乘同日
    20時40分之海線莒光號列車南下，等上火車之後，再依指示
    將現金贖款丟包，未料由於現今莒光號列車之車廂門窗，未
    能手動開啟，訴外人賴俊仁無法將贖款丟出車外，不得已始
    方作罷，而被告丙○○則另指示訴外人賴俊仁先行回家，再
    等候通知付贖。被告丙○○因上揭火車丟包之方式未能成功
    ，遂於95年9月29日撥打電話向原告己○○之家屬表示贖款
    提高為新台幣350萬元，並指示家屬於95年9月30日搭機前往
    大陸，直接將款項匯入與一綽號「小陳」之真實姓名年籍不
    詳之大陸地區成年男子所提供之人頭帳戶內（該帳戶係一大
    陸地區之人民「周建鵬」，在中國民生銀行所申設之人頭帳
    戶，帳號為0000000000000號）。被告己○○之子即原告戊○○遂依照被告丙○○之指示，依約前往大陸深圳地區，將
    人民幣80萬元（相當於新台幣320多萬元）匯入上揭指定帳
    戶內。被告丙○○獲悉款項匯入後，遂指示該「小陳」之男
    子前往銀行領取人民幣48萬元之贖款。丙○○取得人民幣48
    萬元之贖款後，隨即將其中之人民幣45萬元，透過不詳之匯
    款方式之匯回台灣，並指示不知情之妻柯淑如前往領取新台
    幣185萬元後，將其中之140萬元轉交予丁○○。而丁○○取
    得款項後，則與乙○○○及甲○○等人將款項分成3份均分
    。然被告丙○○、丁○○、乙○○○及甲○○於取得上揭贖
    款後，並未依約將人質即原告己○○釋放，反變本加厲，由
    被告丙○○指示，由前述「小陳」之男子接續在大陸地區撥
    打電話對原告己○○之家屬勒贖，並且要求家屬再給付人民
    幣300萬元，始同意將原告己○○釋放。而被告丙○○則獨
    自於95年10月4日搭飛機返台，並與拘禁人質之被告丁○○
    研商下一步之勒贖計畫。嗣經警分別於95年10月8日14時10
    分許，先後查獲被告丙○○、丁○○、乙○○○、甲○○，
    並在高雄市三民區○○○路85巷1號4樓被告乙○○○之租屋
    處，順利救出遭拘禁之原告己○○。原告戊○○為依被告等
    人指示前往大陸支付贖款，支出機票新台幣2萬元，嗣於95
    年9月30日支付人民幣80萬元（約合新台幣320多萬元）贖款
    ，均係因被告不法侵害所受之財產上損害。爰本於民法第
    185條第1項之規定，請求被告4人負連帶賠償責任。又原告
    己○○遭被告等人強押拘禁，期間長達15天，原告己○○遭
    拘禁期間身心受到重大驚嚇，迄今仍無法撫平，且被告等人
    於95年9月取得贖款後竟貪得無饜，猶再強索贖款，持續拘
    禁原告己○○，為此，特請求被告等人連帶賠償原告己○○
    新台幣150萬元之非財產上損害；另原告戊○○獲悉其父親
    即原告己○○遭被告等人所擄，積極奔波籌措贖款並按被告
    指示至大陸交付贖款，期間終日擔心其父安危，精神受到嚴
    重煎熬，實非外人所能體會，爰本於民法第195條第1項之規
    定，請求被告等連帶賠償原告戊○○新台幣150萬元之非財
    產上損害等語。並聲明求為判決：(1)被告應連帶給付原告己○○新台幣150萬元，及自起訴狀繕本送達翌日起（即被告
    丙○○、丁○○、乙○○○自96年4月5日起；被告甲○○自
    96年4月10日起），至清償日止，按年息5%計算之利息。(2)
    被告應連帶給付原告戊○○新台幣472萬元，及自起訴狀繕
    本送達翌日起（即被告丙○○、丁○○、乙○○○自96年4
    月5日起；被告甲○○自96年4月10 日起），至清償日止，
    按年息5%計算之利息。(3)願供擔保，請准為假執行之宣告。
二、被告等4人對於有於上開時地共同為擄人勒贖之行為自認不
    諱，僅以原告戊○○為詐騙集團之首腦，且當初說好贖款係
    以3次給付，而非被告取得贖款後不放人，並認原告等請求
    精神慰撫金部分太高等語作為抗辯。並聲明求為判決：駁回
    原告之訴及假執行之聲請，如受不利判決，請准供擔保免為
    假執行。
三、當事人於言詞辯論時為訴訟標的之捨棄或認諾者，應本於其
    捨棄或認諾為該當事人敗訴之判決，民事訴訟法第384 條定
    有明文。本件被告等人對於原告戊○○請求賠償已交付之贖
    款新台幣320萬元乙情，業於言詞辯論期日認諾在案（見本
    院96年9月11日言詞辯論筆錄），應依上開規定為被告敗訴
    之判決，從而原告戊○○請求被告連帶賠償320萬元，並自
    起訴狀繕本送達之翌日起，依法定利率計付之遲延利息，此
    部分，自應予准許。
四、次原告主張被告等人共同基於擄人勒贖之犯意，強押原告己○○並施行拘禁，進而向原告戊○○強索贖款，嗣經原告戊○○給付贖金320萬元等事實，為被告等人所自認，且上開
    事實亦經台灣台中地方法院檢察署檢察官以95年度偵字第
    22595號、95年度偵字第23887號及95年度偵字第24758號提
    起公訴，並經本院95年度重訴字第3557號刑事判決認定被告
    4人共同擄人勒贖有罪，分別判處罪刑在案；復有本院調閱
    上開案刑事案卷附卷可稽。又原告戊○○主張其為求原告己○○能平安歸來，依被告等人之指示前往大陸支付贖款，支
    出機票新台幣2萬元，被告等四人亦不爭執，均堪信為真實
    。
五、按數人共同不法侵害他人之權利者，連帶負損害賠償責任。
    不法侵害他人之自由而情節重大，被害人雖非財產上之損害
    ，亦得請求賠償相當之金額。民法第185條第1項、第195條
    第1項分別定有明文。本件原告戊○○為求原告己○○能平
    安歸來，依被告等人之指示前往大陸支付贖款，支出機票新
    台幣2萬元，此係因被告等人不法侵害所受之財產上損害，
    自得向被告等人請求賠償。再者被告等上開擄人勒贖行為，
    其間原告己○○、戊○○均係被害人，精神倍受煎熬，其等
    精神上受有痛苦，當屬顯然，是原告請求慰撫金要無不合。
    本院審酌擄人勒贖之行為乃破壞社會安定之重大犯罪，被擄
    之人，除遭拘禁，期間更每分每秒均心被撕票，生命危在旦
    夕，所受身心之重創至為巨大，且常經數年仍無法撫平，而
    被勒贖之人，雖未受拘禁，然期間每分每秒均心親人被撕票
    ，親人生命危在旦夕，為救親人，不得不依擄人者奔波籌措
    贖款並按被告指示交付贖款，精神所受煎熬，亦不亞於被擄
    者，所受身心之重創亦至為巨大，且常經數年仍無法撫平，
    並斟酌兩造之身分、地位、經濟狀況、被告侵權行為之情節
    、原告所受損害等一切情狀，認原告己○○、戊○○分別請
    求被告連帶賠償慰撫金150萬元，應屬適當，並未過高，被
    告等四人雖以原告戊○○為詐騙集團之首腦，且當初說好贖
    款係以3次給付，而非被告取得贖款後不放人為由抗辯原告
    請求之慰撫金額過高云云，惟任何人均受有憲法基本人權之
    保障，不因其身份地位而有不同，且不論係先勒贖320萬元
    ，其後不放人，再為要求贖款，或先勒贖320萬元，再分次
    要求交付贖款，被害人所受之煎熬並無不同，所辯並不可採
    。
六、綜上所述，原告本於民法第185條第1項、第195條1項之規定
    ，請求(1)被告應連帶給付原告己○○新台幣150萬元，及自
    起訴狀繕本送達翌日起（即被告丙○○、丁○○、乙○○○
    自96年4月5日起；被告甲○○自96年4月10日起），至清償
    日止，按年息5%計算之利息。(2)被告應連帶給付原告戊○○
    新台幣472萬元，及自起訴狀繕本送達翌日起（即被告丙○○、丁○○、乙○○○自96年4月5日起；被告甲○○自96
    年4月10日起），至清償日止，按年息5%計算之利息，為有
    理由，應予准許。兩造分別陳明願供擔保請准宣告假執行及
    免為假執行，經核並無不合，爰各酌定相當之擔保金額，併
    准許之。
七、訴訟費用負擔及假執行之依據：民事訴訟法第78條、第85條
    、第390條第2項、第392條第2項。
中　　華　　民　　國　　96　　年　　9 　　月　　26　　日
                  民事第一庭    法  官　蔡王金全
一、以上正本係照原本作成。
二、如不服本判決，應於判決送達後20日內，向本院提出上訴狀
    。（須按他造當事人之人數附繕本）。
中　　華　　民　　國　　96　　年　　9　　月　　26 　　日
                                書記官
